臺灣臺北地方法院刑事判決　　　　　　　96年度交訴字第74號
公　訴　人　臺灣臺北地方法院檢察署檢察官
被　　　告　甲○○
上列被告因公共危險等案件，經檢察官提起公訴（96年度偵字第
6903號），本院判決如下：
    主  文
甲○○從事業務之人，因業務上之過失傷害人，處有期徒刑貳月
，如易科罰金，以新臺幣壹仟元折算壹日。減為有期徒刑壹月，
如易科罰金，以新臺幣壹仟元折算壹日；又駕駛動力交通工具肇
事，致人受傷而逃逸，處有期徒刑柒月，減為有期徒刑參月又拾
伍日，如易科罰金，以新臺幣壹仟元折算壹日。應執行有期徒刑
肆月，如易科罰金，以新臺幣壹仟元折算壹日。
    事  實
一、甲○○以駕駛計程車為業，為從事駕駛業務之人。於民國96
    年2月9日17時50分許，駕駛車牌號碼Y8-010號營業用小客車
    載客，沿臺北市中山區○○區路○段135巷行駛，行至天津街
    口時，車上乘客欲下車，甲○○本應注意汽車停車時，單行
    道應緊靠路邊停車，其右側前後輪胎外側距離緣石或路面邊
    緣不得逾40公分。汽車臨時停車或停車，開啟或關閉車門時
    ，應注意行人、其他車輛，並讓其先行。而當時晴天，夜間
    但有照明，道路鋪設有柏油路面，乾燥無缺陷，亦無障礙物
    ，客觀上並無不能注意之情事，竟疏未注意，未將車輛緊靠
    路邊停車，亦未注意後方有無其他車輛，即貿然讓不知名乘
    客開啟車門下車，適乙○○騎乘車牌號碼NU6─466號重型機
    車行駛至該處，亦未注意保持兩車併行之安全距離，於該營
    業小客車上乘客打開右後車門之際，撞擊乙○○所騎乘之機
    車左把手處，致乙○○之左手遭夾，因而受有壓砸傷併第三
    指中位指骨開放性骨折、掌股封閉性骨折及韌帶損傷等傷害
    。甲○○明知乙○○受傷，非但未下車查看或詢問，亦未協
    助救護，竟另行起意，乘乙○○與該名乘客理論之際，逕行
    駕車離去，經乙○○友人記下車牌號碼後，警方循線查獲上
    情。
二、案經乙○○訴由臺北市政府警察局中山分局報告臺灣臺北地
    方法院檢察署檢察官偵查起訴。
    理  由
一、訊據被告甲○○固坦承於上揭時間，駕駛車牌號碼Y8-010營
    業用小客車，沿臺北市中山區○○區路○段135巷行駛，行至
    天津街口，車內乘客打開右後車門下車時，與乙○○所騎乘
    之上開車牌號碼NU6-466號重型機車發生撞擊，以及事故發
    生後未下車即行離去等情不諱，惟矢口否認有何過失傷害、
    肇事逃逸等犯行，並辯稱: 乘客下車後就把門關上，與騎機
    車的人說什麼我不清楚，機車駕駛坐在機車上，乘客與機車
    駕駛人邊講邊走，後來乘客走到天津街口，我當時看乙○○
    沒有受傷，如果他有受傷，應該不會放乘客走云云。惟查:
  (一)被告於上揭時、地，駕駛上開營業用小客車，沿臺北市中山
    區○○區路○段135巷行駛，行至天津街口，車內乘客打開右
    後車門下車時，右後車門撞擊告訴人乙○○所騎乘之上開機
    車左把手，致告訴人乙○○左手遭夾，因而受有壓砸傷併第
    三指中位指骨開放性骨折、掌股封閉性骨折及韌帶損傷等傷
    害以及事故發生後未下車即行離去等情，業據證人即告訴人
    乙○○於本院審理時結證: 當天下午我騎NU6-466重型機車
    ，行經中山北路巷道，因為那是單行道，當時巷道與天津街
    口沒有紅綠燈，我在遠遠的地方就有看到一台計程車停在那
    邊，但沒有打任何方向燈，我以為他是暫停等過馬路，我就
    從計程車的右後方騎過去，因為右方寬度還是可以讓機車經
    過，我騎到計程車右後車門的時候，右後座的乘客突然開門
    ，然後計程車車門打到我的左手，當時呈現很痛的狀態，我
    沒有跌倒只是停住，乘客就下車，乘客由車尾繞道計程車左
    側往前走離開，當時我和另一位同事一起叫住那個乘客，乘
    客看我們一下，就從另外一邊走掉，那時候我手很痛，沒有
    辦法追那個乘客，等我們回過頭要叫住計程車時，計程車已
    經開走，計程車車號是我同事在車子離開時看到記住等語在
    案（參本院96年9月13日審判筆錄）。質之被告亦坦承在上
    開時、地，因車內乘客打開右後車門下車時，碰撞告訴人的
    機車，以及告訴人在乘客下車後，曾與乘客有短暫的交談，
    乘客後來走到天津街口後離開，核與證人乙○○上開所述事
    故發生之經過情形相一致。此外，並有告訴人所提出之長庚
    紀念醫院出具之診斷證明書，卷附之機車受損照片、現場照
    片等在卷可稽（參偵字第6903號卷第11、23-25頁）。足認
    證人乙○○所言非虛，而可採信。
  (二)按汽車停車時，單行道應緊靠路邊停車，其右側前後輪胎外
    側距離緣石或路面邊緣不得逾40公分。汽車臨時停車或停車
    ，開啟或關閉車門時，應注意行人、其他車輛，並讓其先行
    。道路交通安全規則第112條第2項、第3項定有明文。本件
    肇事路段為單向道，路幅約5公尺，當時道路左側停放汽車
    ，此有現場圖及現場照片可稽（參偵字第6903號卷第15 、
    23-25頁）。被告行經該單向車道欲停車讓乘客下車時，自
    應遵守上開規定，緊靠右側與路面邊緣不得逾40公分，於開
    啟車門時，更應注意有無行人或車輛。而查，車禍當天為晴
    天，該道路鋪設有柏油路面，無缺陷、無障礙物，此有道路
    交通事故調查報告表在卷（參偵6903號卷第18-15頁）可參
    。參以被告為營業車之駕駛人，其對於上開規定，自當知之
    ，客觀上殊無不能注意之情事，但其卻未緊靠路側，率然在
    路中停車，亦未開啟右側方向燈警告後方行人及車輛，即貿
    然停車讓乘客下車，致行駛於後方之告訴人乙○○自其右側
    通過時，遭乘客所開啟之右後車門碰撞，而受有上開傷害，
    其顯有過失甚明。又告訴人係因本件交通事故致受有上開傷
    害，是其所受之上開傷害與被告之過失行為間，具有相當因
    果關係，被告自應就其過失行為負責。從而，本件被告過失
    傷害犯行，堪予認定。
  (三)至於被告雖辯稱: 當時看到告訴人沒有受傷云云。惟查，告
    訴人當時受有上開嚴重傷勢，已如前述。而被告自承當天自
    始至終均未下車查看或詢問，是其所辯: 看到告訴人沒有受
    傷云云，尚屬無據。又查，被告自承當天確有看到告訴人乙
    ○○所騎乘之上開機車與其所駕駛之計程車右後車門發生碰
    撞等情不諱，足認被告當時已明知其所駕駛之計程車與告訴
    人發生碰撞事故。參以，依告訴人所提出上開診斷證明書之
    記載，告訴人當時左手受有壓砸傷併第三指中位指骨開放性
    骨折、掌股封閉性骨折及韌帶損傷等傷害，受傷情況嚴重，
    足見當時撞擊力道不小。加以告訴人當時曾叫住乘客，亦為
    被告所自承，是被告當無可能對於告訴人已因本件車禍事故
    受傷一事，毫無所悉。而按駕駛動力交通工具肇事，致人死
    傷而逃逸者，即成立刑法第18 5條之4之肇事遺棄罪。本條
    之立法目的在促使駕駛人於肇事後能對被害人即時救護，以
    減少死傷。因此，駕駛人駕駛動力交通工具與人發生車禍，
    即應下車查看，並為必要之處理，此亦為道路交通管理處罰
    條例第62條第1項所明定。自不容肇事者於肇事當時故意不
    下車查看、詢問或為必要之處置，再於審判中以「不知有人
    受傷」為由，作為脫免個人責任之藉口。否則上開規定之立
    法目的將無以達成。是被告上開所辯: 沒有看到告訴人受傷
    云云，為卸責之詞。從而，本件被告與告訴人發生車禍致告
    訴人受傷後並未下車查看或詢問，即逕行駕車離去，其肇事
    致人受傷害而逃逸之犯行，已至為明確。
  (四)又按汽車行駛時，駕駛人應注意車前狀況及兩車併行之間隔
    ，並隨時採取必要之安全措施，道路交通安全規則第94條第
    3項亦有明定。經查，肇事路段路幅僅5公尺左右，肇事當時
    道路左側並已停有車輛，已如前述，是被告在該處停車之後
    ，上開道路剩餘之有效路幅約僅餘1公尺左右，是告訴人不
    顧二車之間距極為狹小，無法保持適當的安全距離，仍貿然
    通過該車，是其就本件事故之發生亦與有過失，惟仍不能因
    此解免被告上開過失傷害及肇事逃逸之責任。
  (五)綜合上述，本件被告與告訴人發生車禍事故，致告訴人受傷
    ，其非但未下車進行救助，反而在告訴人與乘客說話之際，
    駕車逃離現場。從而，其肇事致人受傷及逃逸之犯行，事證
    明確，洵堪認定，應予依法論處。
二、被告甲○○以駕駛計程車為業，為從事駕駛業務之人。是核
    被告所為，係犯刑法第284條第2項前段之業務過失傷害罪、
    第185條之4之肇事逃逸罪。被告所犯上開二罪，一為過失犯
    ，一為故意犯，其行為互異，應予分論併罰。爰審酌本件交
    通事故之發生，被告與告訴人之過失程度，告訴人所受之傷
    害尚屬嚴重，以及被告迄今尚未與告訴人達成民事和解賠償
    損害等一切情狀，分別量處如主文所示之刑。
三、本件被告甲○○犯上開各罪之犯罪時間均係於96年2月9日，
    係在96年4月24日之前，且無中華民國九十六年罪犯減刑條
    例所定不得減刑之情形，爰各依同條例第2條第1項第3款規
    定減其宣告刑2分之1，並分別諭知易科罰金之折算標準，及
    定其應執行之刑、諭知易科罰金之折算標準。
據上論斷，應依到事訴訟法第299條第1項前段，刑法第185條之4
、第284條第2項前段，第41條第1項前段、第51條第5款，刑法施
行法第1條之1，中華民國九十六年罪犯減刑條例第2條第1項第3
款、第7條、第9條，判決如主文。
本案經檢察官杜慧玲到庭執行職務。
中　　華　　民　　國　　96　　年　　9 　　月　　28　　日
　　　　　　　　　刑事第四庭 　審判長法　官  劉慧芬
　　　　                             法  官  呂政燁
                                     法  官  李桂英
上正本證明與原本無異。
如不服本判決，應於判決送達後10日內向本院提出上訴狀（應抄
附繕本）。告訴人或被害人如對於本判決不服者，應具備理由請
求檢察官上訴，其上訴期間之計算係以檢察官收受判決正本之日
期為準。
                                     書記官  嚴君珮
中　　華　　民　　國　　96　　年　　9 　　月　　28　　日
附錄本案論罪科刑法條全文：
中華民國刑法第185條之4
（肇事遺棄罪）
駕駛動力交通工具肇事，致人死傷而逃逸者，處6月以上5年以下
有期徒刑。
中華民國刑法第284條
（過失傷害罪）
因過失傷害人者，處6月以下有期徒刑、拘役或5百元以下罰金，
致重傷者，處1年以下有期徒刑、拘役或5百元以下罰金。
從事業務之人，因業務上之過失傷害人者，處1年以下有期徒刑
、拘役或1 千元以下罰金，致重傷者，處 3 年以下有期徒刑、
 拘役或2千元以下罰金。
